【裁判字號】    98,台上,7689
【裁判日期】    981217
【裁判案由】    違反槍砲彈藥刀械管制條例
【裁判全文】
最高法院刑事判決            九十八年度台上字第七六八九號
上  訴  人  甲○○
選任辯護人  陳佳瑤律師
上列上訴人因違反槍砲彈藥刀械管制條例案件，不服台灣高等法
院中華民國九十六年四月四日第二審判決（九十四年度上訴字第
三八三八號，起訴案號：台灣士林地方法院檢察署九十三年度偵
字第三八三二號），提起上訴，本院判決如下：
    主  文
原判決撤銷，發回台灣高等法院。
    理  由
本件原判決撤銷第一審諭知上訴人甲○○無罪之判決，改判論處
上訴人未經許可持有手槍罪刑（處有期徒刑伍年，併科罰金新台
幣參拾萬元）；固非無見。
惟查：（一）未經許可，持有槍、彈，若以之犯他罪，兩罪間之
關係，得否適用修正刪除前刑法第五十五條後段牽連犯之規定從
一重處斷，端視其開始持有之原因為斷。如早已非法持有槍、彈
後，另行起意犯罪，或意圖犯甲罪而持有槍、彈，卻持以犯乙罪
，均應以數罪併罰論處；必因意圖犯某罪而持有槍、彈，嗣果以
之犯該罪，兩罪間始有牽連關係可言。本件原判決事實欄認定上
訴人、楊錦元與王齡毅（二人均由原審法院另案審理）共同謀議
教訓白德存，於民國九十年五、六月間，由上訴人交付王齡毅購
買手槍、子彈之款項，由王齡毅買得具有殺傷力之半自動手槍乙
支及子彈五顆後交予上訴人，由上訴人、楊錦元未經許可而持有
之。嗣於同年七月底某日，上訴人、楊錦元、王齡毅基於重傷害
之犯意，謀議由王齡毅槍傷白德存，事後由楊錦元支付王齡毅一
筆款項，乃由楊錦元於同年八月初，駕車搭載王齡毅前往白德存
公司勘查白德存特徵及其所駕駛車輛等，王齡毅另得知白德存住
處，於同年八月六日，由上訴人、楊錦元交付上開槍、彈予王齡
毅，王齡毅乃於翌（七）日至白德存住處埋伏，見白德存駕車返
家，即以上開槍朝白德存駕駛座車下方開槍，致白德存受有左側
股骨之槍傷，經送醫急救，左腿機能始未毀敗等情。即原判決事
實係認定上訴人與王齡毅、楊錦元謀議教訓白德存後，上訴人交
款由王齡毅購買上開槍、彈，嗣三人再謀議重傷白德存，由上訴
人、楊錦元將上開槍、彈交予王齡毅持以行兇；並於理由欄二、
(二)以王齡毅於九十二年四月一日、同月三日二次警詢中，同月三
日偵查中，其被訴重傷未遂案件及本件第一審審理中之證述，為
其認定之主要論據（原判決正本第四頁至第七頁）。但依原判決
於上開理由內援引之王齡毅於警詢係供稱：「槍傷白德存之槍枝
應係九十年五、六月間，甲○○在台北市承德站之辦公室將新台
幣（下同）六十萬元交付予我，要我購買之槍械，當時甲○○並
未告知我購買該槍枝為何用，我也沒有多問……九十年八月六日
，楊錦元在辦公室要我槍傷白德存，交付給我使用之槍枝後，我
一看才知係我之前由甲○○交付金錢予我，向陳進行購買之槍枝
」等語；於其被訴重傷未遂案件第一審審理中供稱：「槍及子彈
在九十年三、四月間，甲○○拿六十萬元給我，叫我去幫他買槍
，然後我就去幫他買了壹支制式手槍，那把槍是南斯拉夫手槍，
我有看到裡面有子彈，我去雲林幫他買的，當天就上台北，那天
很晚了，我就睡一下，然後就去承德站那邊把槍交給甲○○。案
發的前一天，甲○○、楊錦元交槍給我的時候，叫我犯案時，我
才發現這把槍是當初我買的槍及子彈」等語（原判決正本第五頁
、第六頁）。上開供述，倘屬無訛，王齡毅似未供及係先與上訴
人、楊錦元謀議教訓白德存後，始由上訴人交款給伊購得扣案槍
、彈，原判決事實認定上訴人係與王齡毅等謀議教訓白德存，由
上訴人交付六十萬元予王齡毅購買系爭槍、彈，與上開王齡毅之
供述不符，自有判決理由矛盾之違法。究上訴人與王齡毅、楊錦
元有無事先謀議要教訓白德存後，始由上訴人交款予王齡毅購得
槍、彈？抑或係於購得槍、彈後，始起意要重傷白德存？實情如
何？原判決未予釐清，遽認上訴人所犯之未經許可持有手槍罪及
重傷未遂罪間，有牽連關係，而從一重論以未經許可持有手槍罪
，自嫌速斷。（二）子彈須具有殺傷力始能認係違禁物而依刑法
第三十八條第一項第一款宣告沒收。原判決事實記載王齡毅經查
獲後取出南斯拉夫制式手槍一支（含彈匣、子彈一顆）（原判決
正本第二頁），於理由欄二、(一)說明：「雖扣案之子彈一發送驗
時，經裝填送鑑槍枝實際試射，無法擊發，認係不發彈。惟該子
彈於案發後即經王齡毅丟棄於池塘，迄一年八個月始經警察起獲
，時隔已久，自難以送鑑定時無法擊發，即認無殺傷力」（原判
決正本第四頁）。似認扣案之子彈一顆原具有殺傷力，但因丟棄
於池塘一段時間，已無法擊發；倘若非虛，則該扣案之子彈自不
能認屬違禁物，原判決認係屬違禁物予以沒收（原判決正本第二
十三頁），自有適用法則不當之違誤。又原判決於理由說明扣案
之手槍一支及子彈一顆，均係違禁物，應予沒收，於主文係諭知
：「扣案如附表所示之物均沒收」（原判決正本第一頁），但原
判決正本並無附表，致其主文諭知形同具文，亦有違誤。綜上，
應認原判決有撤銷發回之原因。原判決其他有裁判上一罪關係部
分，基於審判不可分原則，應一併發回。
據上論結，應依刑事訴訟法第三百九十七條、第四百零一條，判
決如主文。
中    華    民    國  九十八  年  十二    月   十七   日
                      最高法院刑事第七庭
                          審判長法官  林  永  茂
                                法官  吳  昆  仁
                                法官  蘇  振  堂
                                法官  蕭  仰  歸
                                法官  林  立  華
      本件正本證明與原本無異
                                      書  記  官
中    華    民    國  九十八  年  十二    月  二十四  日
                                                      R


司法院資訊處製作；財團法人民間司法改革基金會備份。
